Inventaris van het archief van het Ministerie van Binnenlandse Zaken: Afdeling Onderwijs: Middelbaar Onderwijs, 1875-1918
Nationaal Archief, Den Haag
- Openbaar onderwijs., 2
  - Landbouwonderwijs., 2.4
    - Overige instellingen., 2.4.3
      - Rijksinstellingen., 2.4.3.1
        - Onderzoek., 2.4.3.1.2
          - Stukken betreffende de opdracht van de uitvoering van het gerechtelijk boteronderzoek aan de rijkslandbouwproefstations., 1896-1897; 691; 1 omslag
      - Gemeentelijke en particuliere instellingen., 2.4.3.2
        - Stukken betreffende subsidie aan de cursus in de bosbouw te Apeldoorn., 1877; 765; 1 omslag
        - Correspondentie over subsidie-aanvragen voor landbouwcursussen aan gemeentelijke hogere burgerscholen., 1879; 769; 3 stukken
        - Stukken betreffende de overname van de tuinbouwschool van de maatschappij "Linnaeus" door de gemeente Watergraafsmeer en de subsidiëring van deze maatschappij., 1879-1880; 764; 1 omslag
        - Stukken betreffende subsidies aan de provinciale maatschappijen van land- en tuinbouw voor voorlichtingsactiviteiten., 1877-1884; 759-763, 770; 6 omslagen
          - De Friesche Maatschappij van Landbouw en de Friesche Tuinbouwvereeniging.1877-1883, 759
          - De Drentsche Maatscappij van Landbouw.1877, 770
          - De Geldersch-Overijsselsche Maatschappij van Landbouw.1877-1884, 760
          - De Hollandsche Maatschappij van Landbouw.1877-1884, 761
          - De Noord-Brabantsche Maatschappij van Landbouw.1877-1881, 762
          - De Limburgsche Maatschappij van Landbouw.1877-1884, 763
        - Stukken betreffende de subsidiëring van onderwijsactiviteiten van de Vereeniging voor Tuin- en Landbouwkunde in Limburg., 1885-1897; 677; 1 omslag
        - Stukken betreffende de subsidiëring van de bosbouwscholen van de Maatschappij van Weldadigheid te Arnhem en Frederiksoord., 1888-1897; 686; 1 pak
        - Stukken betreffende de subsidiëring van de zuivelschool van de Vereeniging voor vakonderwijs in de zuivel te Bolsward., 1888-1897; 683; 1 pak
        - Stukken betreffende de subsidiëring van cursussen van de Vereeniging Landbouwonderwijs te Middelharnis., 1890-1897; 670; 1 omslag
        - Stukken betreffende de subsidiëring van het phytopathologisch laboratorium Willie Commelin Scholten te Amsterdam., 1893-1897; 684; 1 omslag
  - De polytechnische school in Delft., 2.5
    - Personele voorzieningen., 2.5.1
      - Stukken betreffende de benoeming, bezoldiging en ontslag van leraren en hoogleraren., 1877-1905; 619-622; 4 pakken
        - 1877-1884, 619
        - 1885-1894, 620
        - 1895-1898, 621
        - 1899-1905, 622
      - Stukken betreffende de toelating van buitenleraren in het scheepbouwkundig tekenen en in de ijk., 1877-1902; 628; 1 omslag
      - Stukken betreffende benoeming, bezoldiging en ontslag van assistenten., 1878-1900; 626; 1 pak
      - Tractementsregister van het personeel van de school., 1878-1899; 618; 1 deel
      - Stukken betreffende herzieningen van salarisregelingen., 1877-1900; 625; 1 omslag
      - Stukken betreffende verlof aan hoogleraren voor het vervullen van nevenbetrekkingen en werkopdrachten., 1882-1904; 624; 1 omslag
      - Stukken betreffende benoeming, bezoldiging en ontslag van personeel., 1886-1902; 627; 1 pak.
      - Stukken betreffende verzoeken om een eind te maken aan het onderscheid tussen de status van leraren en hoogleraren., 1900-1901; 644; 1 omslag
    - Materiële voorzieningen., 2.5.2
      - Stukken betreffende de aanschaf van boekwerken en leermiddelen., 1879-1903; 636; 1 omslag
      - Stukken betreffende de vaststelling van begrotingen en de beschikbaarstelling van gelden., 1880-1905; 629-630; 2 pakken
        - Voor 1881-1901.1880-1901, 629
        - Voor 1902-1905.1901-1905, 630
      - Correspondentie met dr. W. Beyerink over de oprichting van een proeffabriek bij het laboratoruim voor bacteriologie., 1893-1894; 639; 1 omslag
      - Stukken betreffende klachten over ruimtegebrek., 1897; 651; 1 omslag
      - Stukken betreffende het beheer van studiefondsen door de school., 1901-1904; 640; 1 omslag
    - Onderricht., 2.5.3
      - Stukken betreffende verzoeken van studenten om vrijstelling van examens of wijziging van het examenreglement., 1877-1881; 642; 1 omslag
      - Stukken betreffende studiereizen en excursies van hoogleraren., 1877-1904; 623; 1 omslag
      - Stukken betreffende de regeling van examens van gekwalificeerde technische beroepen in overheidsdienst en de deelneming van hoogleraren in examencommissies., 1878-1904; 648; 1 omslag
      - Correspondentie met de directeur van de school over wijziging van voorschriften inzake praktische oefeningen in het bewerken van hout en materialen., 1894; 646; 4 stukken
      - Ingekomen brief van L.C. Levoir, houdende bijvalsbetuigingen bij kritiek van het vakblad De Ambachtman op de opleiding aan de school., September 1895; 645; 3 stukken
      - Correspondentie naar aanleiding van een protest van de Raad van Bestuur van de school tegen uitsluiting van chemische technologen van sollicitatie naar een functie bij de marine., 1896-1897; 649; 3 stukken
      - Correspondentie naar aanleiding van lesprogramma's., 1897-1900; 638; 1 omslag
      - Stukken betreffende de toelating van enkele colleges in de logica en metaphysica aan de school., 1900-1904; 635; 1 omslag
      - Correspondentie over een verzoek van de Italiaanse gezant om inlichtingen over het onderwijs in de hygiëne van het mijnwerken aan de school., 1904; 633; 4 stukken
    - diverse aangelegenheden., 2.5.4
      - Stukken betreffende de vervaardiging van pleisterafgietsels van kunswerken aan instellingen van onderwijs, kunsten en wetenschappen door de werkplaatsen in de school., 1885-1904; 637; 1 omslag
      - Stukken betreffende feestelijkheden bij gelegenheid van het tiende lustrum van het Delftsch Studenten Corps en de opening van het microtechnisch laboratorium., 1898; 632; 1 omslag
      - Correspondentie met de directeur van de school over de uitlening van voorwerpen van decoratieve kunst naar een tentoonstelling van het genootschap Architectura et Amicitia in Amsterdam., 13 februari 1901; 650; 2 stukken
      - Correspondentie over een voorstel van de regering van Panama tot uitzending van Panamese leerlingen naar technische hogescholen in Nederland., 1904; 631; 4 stukken
      - Correspondentie met de directeur van de school over wanordelijkheden tijdens ontgroeningen., 1904; 634; 1 omslag
  - De opleidingen voor Indisch ambtenaar., 2.6
    - Stukken betreffende de opleiding van houtvesters in Indische dienst en de oprichting van een Indische afdeling van de Rijkslandbouwschool in Wageningen., 1877-1896; 742; 1 pak
    - Ingekomen verzoeken van de Instelling voor Indische Taal-, Land- en Volkenkunde in Delft om behartiging van haar belangen, met lesrooster., 1877, 1901; 57; 3 stukken
    - Ingekomen verslagen van de examencommissie voor het grootambtenaarsexamen., 1884-1903; ---; 1 omslag
      Zie Archief Hoger Onderwijs, 2.04.11, inv.nr. 110.
    - Stukken betreffende herzieningen van de benoembaarheidseisen voor Indisch ambtenaren., 1893-1917; 189; 1 omslag
    - Stukken betreffende de oprichting van een Nederlandsch-Indische bestuursacademie aan de rijksuniversiteit van Leiden en de benoeming van curatoren van deze academie., 1903-1917; ---; 1 omslag
      Zie Archief Hoger Onderwijs, 2.04.11, inv.nr. 246.
    - Stukken betreffende de opstelling van een overzicht van banen in Nederlands-Indië, waarvoor met landssteun wordt opgeleid., 1915-1918; ---; 1 omslag
      Zie Archief Hoger Onderwijs, 2.04.11, inv.nr. 647.
    - Stukken betreffende de benoeming van leraren en hoogleraren aan de Nederlandsch-Indische Bestuursacademie in Leiden., 1907-1918; ---; 1 omslag
      Zie Archief Hoger Onderwijs, 2.04.11, inv.nr. 244.
- Bijzonder onderwijs., 3
  - Stukken betreffende het verzoek van J. Kleefstra, directeur van de particuliere Brinio-school voor gymnasiaal en middelbaar onderwijs te Hilversum om bevoegdheid voor zijn school tot het uitreiken van h.b.s.-diploma's, met opvoedkundige verhandelingen van Kleefstra., 1903-1904; 349; 1 omslag
  - Stukken betreffende de toelating van h.b.s.-afdelingen van particuliere instituten als inrichting voor middelbaar onderwijs., 1903-1918; 14, 192, 587, 611, 612, 784, 785
    - Den Haag, Middelbare school voor handel en administratie (Instituut Tijmstra).1913-1918, 784; 1 omslag
    - Hilversum, Instituut Augusta.1910, 785; 1 omslag
    - Hoogezand, Instituut Hommes.1913-1915, 587; 1 omslag
    - Rotterdam, Instituut Ort.1917, 611; 1 omslag
    - Sluis, Frans pensionaat van het Collège St. Joseph in St. Omer.1907-1912, 14; 1 pak
    - Ubbergen. Frans pensionaat van de Chanoinesses de St. Augustin.1903-1911, 612; 1 pak
    - Voorschoten, Instituut Wullings.1906-1917, 192; 1 pak
  - Stukken betreffende de subsidieverlening aan de R.K. hogere burgerscholen van de St. Willibrordusstichting te Amsterdam: het St. Ignatiuscollege te Amsterdam, de R.K. h.b.s. in Den Haag, het St. Willibrorduscollege te Katwijk en het St. Canisiuscollege te Nijmegen., 1903-1918; 193; 1 pak
    Zie voor de gymnasia van deze stichting inventarisnummer ...
  - Stukken betreffende de subsidiëring van verschillende bijzondere hogere burgerscholen en de bemoeienis van het rijk daarmee., 1900-1918; 184-191, 591-596, 609, 610, 613, 544; 12 pakken en omslagen
    - Amsterdam, Christelijke h.b.s., uitgaande van de Vereeniging voor Christelijk Onderwijs aldaar.1912-1917, 184, 591; 2 pakken
      - Eerste pak, 184
      - Tweede pak, 591
    - Amsterdam RK. h.b.s. voor meisjes uitgaande van de Vereeniging van vrouwen tot bevordering van huiselijk geluk (Zusters Ursulinen).1915-1918, 544
    - Bussum, Gooische h.b.s., uitgaande van de Vereeniging "Gooische hoogere burgerschool met vijfjarige cursus".1910-1917, 185, 592; 2 pakken
      - Eerste pak, 185
      - Tweede pak, 592
    - Dordrecht, Christelijke h.b.s., uitgaande van de Vereeniging voor Christelijk Middelbaar Onderwijs aldaar.1916-1918, 593
    - 's-Gravenhage, Christelijke h.b.s., uitgaande van de Vereeniging voor Christelijke Middelbaar Onderwijs aldaar.1912-1917, 186
    - 's-Gravenhage, R.K. Lyceum voor Meisjes, afdeling h.b.s., uitgaande van het kerkbestuur van St. Antonius, abt, te Scheveningen.1917-1918, 594
    - Groningen, Christelijke h.b.s., uitgaande van de Vereeniging voor Christelijk Middelbaar Onderwijs aldaar.1917-1918, 595
    - Heerlen, R.K. h.b.s. met driejarige cursus uitgaande van de kerkbestuur van de H. Pancratius aldaar.1913-1918, 187
    - Groningen, Christelijke h.b.s., uitgaande van de Vereeniging voor Christelijk Middelbaar Onderwijs aldaar.1917-1918, 596
    - Leeuwarden, Christelijke h.b.s. uitgaande van de Vereeniging voor Christelijk Middelbaar en Voorbereidend Hoger Onderwijs in Friesland.1911-1917, 188; 1 pak
    - Maastricht, R.K. h.b.s. voor meisjes, uitgaande van de Vereeniging van vrouwen tot bevordering van huiselijk geluk (Zusters Ursulinen).1915-1918, 609
    - Maastricht, R.K. h.b.s. uitgaande van de Vereeniging "Notre Dame de la Lorette".1917-1918, 610
    - Rolduc, R.K. h.b.s. verbonden aan het seminarie van het bisdom Roermond.1909-1917, 189
    - Rotterdam, Christelijke h.b.s., uitgaande van de Vereeniging voor middelbaar onderwijs, handelsonderwijs en voorbereidend hoger onderwijs op gereformeerde grondslag aldaar.1902-1917, 190
    - Utrecht, bijzondere h.b.s. uitgaande van de Vereeniging "Utrechtsche bijzondere hoogere burgerschool met vijfjarige cursus".1910-1918, 191
    - Utrecht, Christelijke h.b.s., uitgaande van de Vereeniging voor Christelijk Middelbaar Onderwijs aldaar.1917-1918, 613
  - Stukken betreffende een ministeriële beschikking waarbij verschillende particuliere instituten met klassen, die voorbereiden tot het h.b.s.-diploma, tot inrichtingen van lager onderwijs worden gerekend., 1906; 350; 1 omslag
  - Stukken betreffende de vaststelling van voorwaarden voor de toekenning van rijkssubsidie aan bijzondere hogere burgerscholen krachtens artikel 45 bis van de Wet op het Middelbaar Onderwijs van 14 juni 1909, Stbl. 173., 1909-1918; 194; 1 pak
  - Stukken betreffende de oprichting en subsidiëring van de R.K. Leergangen voor de opleiding Middelbare Akten in Tilburg., 1913-1918; 654; 1 omslag
  - Ingekomen verzoekschrift om plaatsing van de ex-directeur van de bijzondere hogere burgerschool Iduna in Den Haag, met pamflet, houdende een uiteenzetting over zijn opvattingen over het middelbaar onderwijs., 1918; 28; 2 stukken
- Onderwijs in Nederlands-Indië., 4
  - Stukken betreffende de afdeling hogere burgerschool met vijfjarige cursus van het gymnasium Willem III te Batavia en de hogere burgerscholen met driejarige cursus te Batavia en Semarang., 1877-1880, 1899; 49; 1 omslag
  - Correspondentie over een verzoek van de gouverneur-generaal van Nederlands-Indië om subsidie voor een driejarige hogere burgerschool voor meisjes., 1879-1880; 50; 1 omslag
  - Stukken betreffende voorstellen om de h.b.s.-opleidingen in Nederlands-Indië aan te passen aan het gelijknamige onderwijs in Nederland., 1905-1918; 53; 1 omslag
  - Ingekomen verslagen van commissies tot het afnemen van eindexamens aan hogere burgerscholen met vijfjarige cursus in Nederlands-Indië., 1908-1917; 54; 1 omslag
  - Stukken betreffende een verzoek van het ministerie van Koloniën om namen van mogelijke candidaten voor de functie van inspecteur voor het middelbaar onderwijs in Nederlands-Indië, belast met het toezicht op de technische scholen., 1909; 55; 1 omslag
  - Het totstandkomen van een Besluit van de Gouverneur-Generaal van Nederlands-Indië van 13 mei 1912 tot wijziging van een programma voor het examen voor de akte van bekwaamheid voor huis- en schoolonderwijs in de landbouwkunde, met voorstukken, 1912-1918; 791; 1 omslag
- Handelsonderwijs, 5
  Overgenomen uit de inventaris van W.L.A. Roessingh (1972). Dit bestand was niet opgenomen in de "voorlopige" inventaris van Bervoets.
  - Gemeentelijke handelsscholen en - cursussen, 5.1
    - Stukken betreffende verschillende gemeentelijks handelscursussen en handelsscholen ontvangen en opgemaakt voornamelijk i.v.m. de subsidieverlening van rijkswege, alfabetisch geordend volgens de plaatsen waar deze zijn gevestigd, (1879-) 1903-1919; 202-236; 6 pakken en 29 omslagen
      - Alkmaar, handelsdagschool, 1909-1918, 202; 1 pak
      - Alkmaar, handelsavondschool, 1907-1918, 203; 1 pak
      - Amsterdam, 1917-1918, 204
      - Arnhem, 1916-1918, 205
      - Assen, 1911-1918, 206
      - Breda, 1910-1918, 207
      - Bussum, 1918, 208
      - Culemborg, 1912-1913, 1917-1918, 209; 1 pak
      - Delft, 1908-1918, 210
      - Deventer, 1909-1918, 211
      - Doetinchem, 1911-1919, 212
      - Enschede, 1879, 1890-1893, 1911-1916, 213
      - Gouda, 1904-1907, 1915-1918, 214
      - Groenlo, 1916-1918, 215
      - Groningen, handelsschool, 1915-1918, 216
      - Groningen, handelscursus, 1911-1918, 217
      - Haarlem, 1908-1918, 218
      - Harlingen, 1909-1920, 219
      - 's-Hertogenbosch, 1908-1909, 1916-1918, 220
      - Kampen, 1917-1918, 221
      - Leeuwarden, 1915-1918, 222
      - Maastricht, 1912-1918, 223
      - Meppel, 1908-1910, 1915-1918, 224
      - Nijmegen, 1917-1918, 225
      - Tiel, 1907-1909, 1912-1918, 226
      - Tilburg, 1917-1918, 227
      - Utrecht, 1913-1918, 228
      - Venlo, 1908-1918, 229
      - Vlissingen, 1909-1918, 230; 1 pak
      - Wageningen, 1909, 1916-1918, 231
      - Winschoten, 1903-1906, 1912-1918, 232; 1 pak
      - Zaandam, hogere handelsschool,1916-1918, 233
      - Zaandam, middelbare handelsdagschool,1912-1919, 234
      - Zaandam, handelsavondcursus,1909-1910, 1917-1918, 235
      - Zwolle, handelsdagschool met daaraan verbonden handelsavondcursus,1911-1918, 236
    - Stukken betreffende het door de Federatie van Handels- en Kantoorbedienden Vereenigingen ingestelde examen voor leraar handelscorrespondentie, 1909; 237
    - Memorie inzake de vestiging van een Nederlandse handelshogeschool te Rotterdam, 1913; 238; 1 katern
    - Stukken betreffende het geschil tussen het gemeentebestuur van Utrecht en het Rijksschooltoezicht betreffende de vraag of de gemeentelijke handelsdagschool in die gemeente als een school van middelbaar onderwijs te beschouwen is, 1917-1918; 239; 1 pak
  - Bijzondere handelsscholen en - cursussen, 5.2
    - Stukken betreffende verschillende van verenigingen uitgaande bijzondere handelsscholen en handelscursussen, ontvangen en opgemaakt i.v.m. de subsidieverlening van rijkswege, alfabetisch geordend volgens die verenigingen alfabetisch naar de plaatsen van vestiging, 1904-1921; 240-291; 2 pakken en 50 omslagen
      De stukken betreffen voornamelik de volgende onderwerpen: de eerste subsidieverlening, het eerste leerplan en de eerste begroting, het reglement en de wijzigingen daarop; statuten der stichtende vereniging; jaarverslagen en jaarrekeningen.
      - Almelo, uitgaande van de Vereeniging tot stichting en instandhouding van een cursus voor handelsonderwijst te stad- en ambt Almelo, 1912-1914, 1916, 240
      - Amersfoort, uitgaande van de Vereeniging "Handelsschool te Amersfoort e.o.", 1910-1919, 241; 1 pak
      - Amsterdam, uitgaande van de Vereeniging voor voortgezet handelsonderwijs, 1904-1918, 242
      - Amsterdam, uitgaande van de Algemene Winkeliersvereeniging, 1909-1918, 243; 1 pak
      - Amsterdam, uitgaande van de Vereeniging "Handelsonderwijs", 1905-1919, 244
      - Apeldoorn, uitgaande van de Apeldoornsche Handelsvereeniging, 1910-1918, 245
      - Ter Apel, uitgaande van de Handelsvereeniging "Mercurius"z.d., 246
      - Appingedam, uitgaande van de Handelsvereniging aldaar, 1912-1913, 247
      - Bergen op Zoom, uitgaande van de Vereeniging "Ons handelsonderwijs in Noord-Brabant", 1916-1918, 248
        Zie ook inv.nrs. 253 en 285
      - Coevorden, uitgaande van de Coevorder Handelsvereeniging,1908-1911, 1917, 249
      - Deventer, uitgaande van de Vereeniging tot oprichting en instandhouding eener handelsschool voor Deventer e.o., 1916-1921, 250
      - Doesburg, uitgaande van de Vereeniging "Doesburgs belang", 1908-1912, 251
      - Dokkum, uitgaande van de Vereeniging "Dokkumer middenstand" 1910-1918, 252
      - Eindhoven, uitgaande van de Vereeniging "Ons handelsonderwijs in Noord-Brabant", 1916-1918, 253
        Zie ook inv.nrs. 248 en 285
      - Elst (Gld.), uitgaande van de Vereeniging tot bevorderiing van het handelsonderwijs voor Elst e.o., 1912-1918, 254
      - Enkhuizen, uitgaande van de Neutrale Middenstandsbond aldaar, 1912-1918, 255
      - Goes, uitgaande van de Vereeniging voor handelsonderwijs aldaar, 1912-1918, 256
      - Gorinchem, uitgaande van de Koopmansvereeniging Gorcum, 1905-1918, 257
      - Heerenveen, uitgaande van de Vereniging van handelaren van Heerenveen e.o., 1910-1918, 258
      - Heerlen, uvd R.K. Middenstandsvereniging aldaar, 1913-1917, 259
      - Den Helder, uvd Algemene Heldersche winkeliersvereeniging, 1911-1912, 1917-1918, 260
      - Hoorn, uvd afdeling Hoorn van de vereeniging Volksonderwijs, 1913, 1917-1918, 261
      - Huizen, uvd Vereeniging tot stichting en instandhouding eener avondschool voor handelsonderwijs aldaar, 1910-1918, 262
      - Joure, uvd Vereeniging "Plaatselijk belang" aldaar, 1911-1912, 263
      - Leerdam, uvd Vereeniging "De middenstand" aldaar, 1911-1918, 264
      - Leiden, uvd Handelsbedienden-vereeniging "Kennis is macht", 1906-1918, 265
      - Maastricht, uvd R.K. Vereeniging "Maastrichtse middenstand" 1907-1918, 266
      - Medemblik, uvd Vereeniging voor handeldrijvenden aldaar, 1910-1913, 1917-1918, 267
      - Middelburg, tweejarige handelsschool, uvd Vereeniging voor handelsonderwijs aldaar, 1916-1918, 268
      - Middelburg, driejarige handelscursus, uvd Vereeniging voor handelsonderwijs aldaar, 1909-1910, 1917-1918, 269
      - Nieuwe Pekela, uvd Handelsvereeniging "Nieuwe Pekela" aldaar, 1910-1911, 1917-1918, 270
      - Raamsdonk, uvd Broodbakkersvereniging "Onderling belang" aldaar, 1911-1914, 271
      - Rolduc, verbonden aan het seminarie voor het bisdom Roermond, 1902, 1910, 1914-1920, 272
      - Rotterdam, uvd afdeling Rotterdam van de Nationale Bond van handels- en kantoorbedienden "Mercurius",1906-1908, 273
      - Rijen, uvd Rijensche looiersvereniging,1910-1912, 274
      - Sappemeer, uitgaande van de Vereeniging tot plaatselijk nut aldaar,1912-1918, 275
      - Schagen, uitgaande van de Schager handeldrijvende en industriële middenstandvereeniging,1909-1910, 1915-1918, 276
      - Sneek, uitgaande van de Vereeniging "Middenstand" aldaar,1909-1919, 277
      - Sittard, uitgaande van de Vereeniging "College St. Jozef",1908-1918, 278
      - Stadskanaal, uitgaande van de Algemeene handelsvereeniging aldaar,1909-1918, 279
      - Steenwijk, uitgaande van de Vereeniging tot bevordering van het handelsonderwijs te Steenwijk e.o.,1912-1918, 280
      - Veendam, uitgaande van de Handelsvereeniging "Veendam",1906-1918, 281
      - Venlo, uitgaande van R.K. parochiaal kerkbestuur van de H. Martinus aldaar,1913-1919, 282
      - Venray, uitgaande van de R.K. Venraysche middenstandsvereeniging,1917, 283
      - Vlaardingen, uitgaande van de Vereeniging voor Handelsonderwijs "kennis is macht" aldaar,1910-1917, 284
      - Waalwijk, uitgaande van de Vereeniging "Ons h andelsonderwijs in Noord-Brabant,1917-1918, 285
        Zie ook de inv.nrs. 248 en 253
      - Weert, uitgaande van de Vereeniging "De middenstand" aldaar,1917-1918, 286
      - Weesp, uitgaande van de Vereeniging "Handeldrijvende middenstand" aldaar,1911, 287
      - Winschoten, uitgaande van de Vereeniging tot bevordering van het handelsonderwijs aldaar,1904-1918, 288
      - Zeist, uitgaande van de Zeister handelsvereeniging,1909-1918, 289
      - Zierikzee, uitgaande van de Neutrale middenstandsvereeniging aldaar,1912-1918, 290
      - Zutphen, uitgaande van de Nationale Bond van handels- en kantoorbedienden "Mercurius",1911-1918, 291
    - Stukken betreffende verschillende van plaatselijke afdelingen van de R.K. Vereeniging van de handeldrijvende en industriële middenstand "de Hanze" uitgaande bijzondere handelsscholen, ontvangen en opgemaakt i.v.m. de subsidieverlening, alfabetisch geordend volgens de plaasen waar deze zich bevinden, 1907-1918; 292-327; 36 omslagen
      De stukken betreffen voornamelijk: de eerste subsidieverlening, het eerste leerplan en de eerste begroting, het reglement en de wijzigingen daarop, jaarverslagen en jaarrekeningen.
      - Arnhem, 1912-1918, 292
      - Baardwijk, 1908, 293
      - Bergen op Zoom, 1917, 294
      - Best,1908-1909, 295
      - Bolsward,1914-1918, 296
      - Boxmeer,1909-1910, 297
      - Cuyk,1913-1917, 298
      - Delft,1909-1917, 299
      - Dongen,1911-1912, 300
      - Drunen,1917, 301
      - Echt,1910-1918, 302
      - Eindhoven,1909-1916, 303
      - Geertruidenberg,1909-1918, 304
      - Gilze,1917-1918, 305
      - Helmond,1906-1909, 1912, 1916-1918, 306
      - Hilversum,1917-1918, 307
      - Kaatsheuvel,1911-1913, 1915-1918, 308
      - Krommenie,1908-1909, 1914-1918, 309
      - Oisterwijk,1908-1909, 310
      - Oosterhout,1908-1909, 1916-1918, 311
      - Oss,1908-1909, 1916-1918, 312
      - Oudenbosch,1912-1918, 313
      - Oudewater,1909-1910, 314
      - Purmerend,1908-1910, 315
      - Rotterdam,1913-1918, 316
      - Schiedam,1909-1910, 1914, 1917-1918, 317
      - Schijndel,1909-1911, 318
      - Sittard,1908-1918, 319
      - Steenbergen,1908-1917, 320
      - Tilburg,1907-1908, 321
      - Udenhout,1908-1909, 322
      - Veghel,1908-1909, 1914-1916, 323
      - Vlaardingen,1908-1909, 324
      - Vught,1909-1910, 1915, 325
      - Waalwijk,1908-1918, 326
      - Zevenbergen,1908-1918, 327
    - Stukken betreffende aan de Nederlandsche Bond van verenigingen van de handeldrijvende en industriële middenstand verstrekte inlichtingen over de verlening van rijkssubsidie aan bijzondere handelscursussen, 1906-1907; 328; 1 omslag